【裁判字號】    89,判,1596
【裁判日期】    890519
【裁判案由】    綜合所得稅
【裁判全文】
行  政  法  院  判  決                          八十九年度判字第一五九六號
    原      告  甲○○
    被      告  財政部臺灣省北區國稅局
右當事人間因綜合所得稅事件，原告不服行政院中華民國八十八年四月十五日台八八
訴字第一四八一四號再訴願決定，提起行政訴訟。本院判決如左︰
    主  文
原告之訴駁回。
    事  實
原告民國八十二年度綜合所得稅結算申報，關於列舉扣除額項下之捐贈部分，列報新
台幣（下同）七四○、○○○元。被告初查，以系爭款項原告列報為對中國殘障福利
協會之捐贈，惟該協會對捐贈收入均未申報，且涉嫌販售捐贈收據，原告復未能提示
捐贈系爭款項之資金流程，乃未准認列。原告不服，申經復查決定，未獲變更，提起
訴願、再訴願，均遭決定駁回，遂提起行政訴訟，茲摘兩造訴辯意旨於次：
原告起訴意旨略謂：一、緣原告任職於國泰人壽股份有限公司，因同事陳美麗介紹得
悉有「中國殘障福利促進會」之民間社會福利機構，因家中亦有殘障人士（由原告所
扶養），原告認同此一社團設立之宗旨，遂自民國八十一年起，每年均捐款贊助該社
團，並依法就捐款金額予以提列於所得稅扣除額中。二、查原告於民國八十二年間，
曾先後於八十二年七月十四日提領二十二萬元，並於同日以其中二十萬元作為捐贈之
用；同年八月三日提領十萬元，因臨時有事，遂於八月七日捐贈；九月八日提領十萬
元並於同日捐款；十月二十日提領十三萬元，並以其中十萬元捐款，三萬元留作自用
；十月二十七日提領二十萬元捐款，十月十五百則捐款四萬元，捐助中國殘障福利促
進會，共計捐贈該協會七十六萬元，此有銀行提款紀錄及該協會出具之收據可稽。三
、惟查，八十二年度原告申報綜合所得稅時，被告逕以原告雖提供銀行提領資料及該
協會出具之收據，但未能提示相關資金流程，尚難證明確有捐贈事實，且該協會於當
年遭人檢舉販賣收據，被告更以該協會搬遷而無法查明為由，剔除原告扣除額中之系
爭捐贈。四、按「對教育、文化、公益、慈善機關或團體之捐贈，以捐贈總額最高不
超過綜合所得百分之二十為限。但有關國防、勞軍之捐贈及對政府之捐獻，不受金額
之限制。」得列為扣除額，此為所得稅法第十七條第一項第二款第二目第一小目所規
定。「中國殘障福利促進會」於民國七十年五月二日即經內政部以台內社字第七三四
五九四號核准成立，為一合法之慈善團體，原告對之為捐助行為，自得依法提列舉扣
除額。五、被告以該會於當年遭檢販賣收據，且該協會搬遷，被告更以無從查證為由
，核定剔除系爭捐贈扣除額。惟查，同年度與原告一同捐款予中國殘障福利促進會之
盧燦榮，與原告同樣提出捐贈收據乙紙及銀行存摺資料佐證，即獲台北市國稅局肯認
；且原告之同事陳美麗，於八十三、八十四年度對該協會之捐贈，亦得提列於所得捐
贈扣除額之中。另查，財政部訴願決定書案號第八六二四八一號案件，原告之友人亦
遇相同情形，財政部訴願決定書即因提款日期與捐贈所載日期相符而准予提列。按相
同之事件應為相同之處理，除有合理正當之事由外，不得為差別待遇，此為行政法之
平等原則。被告就此具有同一性之事件，即應為相同之處理始為公允，況原告確實提
領捐贈中國殘障福利促進會，依公平原則，相同之事件自應為相同之處理。六、再者
，捐贈予慈善團體之一定數額，得提列於所得中扣除，此為所得稅法中明文規定之事
項。查中國殘障福利促進會既為內政部核准成立之慈善團體，原告依法對之為捐款，
再將捐款提列於所得扣除額中卻又不為被告肯認，理由係以該協會當年之收入未提列
報被告，且該協會當年遭檢舉有販售收據之嫌為由，此實令原告不能接受。蓋縱使該
協會未將當年收入提列，此乃該協會與被告間之問題，應令督導機關督促其按時履行
其應盡之義務，而絕非將此等不利益歸諸納稅義務人；再者，倘該協會確有販賣收據
之情事，然絕非全部之捐贈均係偽造而來，若認原告之捐款係屬假造，被告應舉證說
明，而不應逕以此作為卸責之用，用以直接否准原告提列於扣除額之中，此除對原告
之稅賦負擔造成不公平之外，似亦指摘原告偽造文書。原告在此否認原告之所有捐款
有任何偽造之情形，原告確實捐款予該協會，倘原告之捐贈係偽造情形，原告願負刑
事責任。原告提示之銀行提款資料及該協會之捐款收據可為原告確實捐款之證明，此
外，請傳訊中國殘障福利協會負責人翟平洋到庭說明（相關案號：台灣台北地方法院
檢察署八六偵字第六○五號），以明真正捐款收據之數量，原告願與翟平洋對質，以
查明原告是否確實捐贈如收據所示之數額。再者，倘被告認此捐款不實，依舉證責任
分配原理，尚祈被告舉證證明之。七、原告為一守法之國民，深知稅收為國家建設之
由來，若不誠實申報，影響所及，除個人可能因此受罰之外，國家建設更可能因而停
滯，因此原告自有收入以來，均按時申報繳稅，從未有逾時或逃漏稅捐之紀錄。原告
收入頗豐，助人從不落人後，經常捐助各慈善團體，盼能幫助真正有需要之人。既法
令明文規定捐助之款項可列入所得扣除額中，原告當即依法提列，但竟為被告否准；
否准之理由卻牽強，逕以該協會之捐款有假造情形，即推論原告之捐款亦屬假造，原
告提出之銀行收支紀錄，與捐款金額有些差異即認定資金流向無法證明，倘若原告欲
假造此等收支證明，蓄意以相同金額以配合調查即可，因此，實際當時需用款項多少
收支明細方具真實性，更可資佐證原告之捐贈屬實。原告既依法為捐助行為，自應得
依法將捐款項目列舉於扣除額中，請撤銷原處分及一再訴願決定等語。
被告答辯意旨略謂：一、按「．．．二、扣除額：納稅義務人就左列標準扣除額擇一
減除外，並減除特別扣除額．．．(二)列舉扣除額：1.捐贈：對於教育、文化、公益、
慈善機構或團體之捐贈總額最高不超過綜合所得總額百分之二十為限。但有關國防、
勞軍之捐贈及對政府之捐獻，不受金額之限制。」為所得稅法第十七條第一項第二款
第二目第一小目所明定。二、卷查本件原告取得中國殘障福利促進會所開立日期分別
為八十二年七月十四日及同年八月七日、九月八日、十月十五日、十月廿日、十月廿
七日之捐贈收據六紙，面額共計七四○、○○○元，並於八十二年度綜合所得稅結算
申報時列報為捐贈扣除額，被告初查以中國殘障福利促進會涉嫌販售捐贈收據，幫助
他人逃漏稅捐，又原告未能提示捐贈系爭款項之資金流程，乃否准認列系爭捐贈七四
○、○○○元。原告不服，主張其確有捐贈事實，有捐贈收據云云，申經復查決定以
該促進會八十二年度未列報捐贈款項收入，且遭人檢舉涉嫌販售收據在案，復經財政
部台北市國稅局通知該促進會提供系爭捐贈款項之入帳紀錄憑證供核，惟已他遷不明
無從查證，原告主張尚難採據，乃未准變更原核定，揆諸首揭規定，並無不合。原告
不服，迭經提起訴願、再訴願，均遭駁回在案。三、茲原告復執前詞，檢附金融機構
提款資料影本提起行政訴訟，經核中國殘障福利促進會負責人翟平洋因以簽證不實捐
款金額之不實收據，交與納稅義務人，作為逃漏綜合所得稅，違反稅捐稽徵法等案件
，業經台灣台北地方法院檢察署檢察官八十六年度偵字第六八○五號起訴書提起公訴
在案。又所提示之金融機構存摺影本，僅能證明該存摺所有人有於年月日欄所列時間
存、提若干款項，並不足以證明存、提款項之原因、用途；況原告所提示銀行存摺之
提領日期及金額等資料，核與捐贈收據之提領日期及金額，亦未盡相符，尚難證明確
有捐贈該促進會之事實，所訴不足採據，本件原處分請予維持。四、綜上論述：原處
分及所為復查、訴願、再訴願決定並無違誤，請判決駁回原告之訴等語。
    理  由
按對於教育、文化、公益、慈善機關或團體之捐贈總額最高不超過綜合所得額百分之
二十為限，得申報為列舉扣除，自個人綜合所得總額中減除，固為行為時所得稅法第
十七條第一項第二款第二目第一小目前段所規定；惟納稅義務人主張前項扣除，應對
捐贈之事實負舉證責任，倘所提之證據，不足以證明確有捐贈事實，即不能認其主張
為真實（本院三十六年判字第十六號判例參照）。本件原告八十二年度綜合所得稅結
算申報，關於列舉扣除額項下之捐贈部分，列報七四○、○○○元，被告初查，以系
爭款項原告列報為對中國殘障福利協會之捐贈，惟該協會對捐贈收入均未申報，且涉
嫌販售捐贈收據，乃未准認列，原告不服，循序提起行政訴訟，主張其有提款之證據
，可證明確有捐贈之事實，被告應予採認云云。原告雖提出中國殘障福利協會出具之
收據，記載日期八十二年七月十四日、同年八月七日、九月八日、十月十五日、十月
二十日及十月二十七日，金額分別為二○○、○○○元、一○○、○○○元、一○○
、○○○元、四○、○○○元、一○○、○○○元、二○○、○○○元及儲金簿等影
本為證。惟查中國殘障福利協會雖曾向主管機關內政部辦理立案登記，然該協會八十
二年度並無列報原告系爭捐贈之收入，其負責人翟平洋遭人檢舉販賣捐贈收據幫助漏
稅人逃稅，業經台灣台北地方法院檢察署八十六年度偵字第六八○五號偵查終結提起
公訴，有該起訴書在案可稽，且為原告所不爭執。而中國殘障福利協會遭人檢舉販賣
捐贈收據，且未列報系爭捐贈收入，復經台北市國稅局通知該協會提供系爭捐贈款項
之入帳紀錄憑證供核，惟該協會已他遷不明，無法查證所出具之收據內容是否屬實，
有再訴願卷附退郵信封影本可按。且原告所提前開捐贈收據為私文書，本應由原告證
明其為真正，原告就此未能舉證，其自不足以證明原告確有捐贈之事實。次查原告提
出之存摺影本所載提款紀錄，僅能明該存摺所有人有於年月日欄所列時間提出款項，
不足以證明提款之原因、用途，況其所示提領日期金額等資料，與捐贈收據之日期及
金額，亦未盡相符，要難採為有利原告之認定，且依常情，原告如欲捐贈上開大額捐
款，理應取得中國殘障福利協會之銀行或金融機構帳戶，以匯款或轉帳方式為之，不
僅安全且可供證明款項之流向，當無先行或當日提領現金再予交付之理，其所稱提領
大額現金捐贈之舉，核與常情有違。又依原告所舉存摺影本之提領紀錄，雖載有各次
提款金額，然並無該提款流向中國殘障福利協會之證據資料，自難證明該現金提款係
作為系爭捐贈之用。再查，原告所提中國殘障福利協會所出具之收據六紙影本，其上
所蓋該協會之負責人及經手人印章均為翟平洋，明顯可看出係分別使用三枚大小不同
之印章，甚而同一紙收據上使用不同之二枚印章，亦有異於尋常。又中國殘障福利協
會未申報八十二年度之捐贈收入，固不能證明原告無捐款之事實，惟原告既不能就其
主張有利於己（確有捐款）之事實積極舉證，亦無法提出資金之流向供查核以實其說
，尤不能主張中國殘障福利協會未申報系爭捐贈與其無關，而依前開捐贈收據及存摺
提款紀錄證明原告捐款之事實。至原告另提之盧燦榮八十二年度綜合所得稅復查決定
書、陳美麗八十四年度綜合所得稅復查決定書、財政部八十六年十二月十日台財訴字
第八六○三七六三七七號訴願決定書等件影本，均屬個案，本院不受上開決定之拘束
。另原告聲請訊問中國殘障福利協會負責人翟平洋，惟其曾經台北市國稅局通知提供
系爭捐贈款項之入帳紀錄憑證供核，因已他遷不明無從查證，業如前述，原告未能陳
報其確實住居所以供傳訊，空言舉證，自無庸再為傳訊。綜上所述，原告所提資料，
均不能證明其確於八十二年度為系爭捐贈，其所訴各節，均無足取，被告予以剔除，
於法無違，原處分揆諸前開規定及說明，並無不當，一再訴願決定遞予維持，俱無不
合，原告起訴意旨，難謂為有理由，應予駁回。
據上論結，本件原告之訴為無理由，爰依行政訴訟法第二十六條後段，判決如主文。
中    華    民    國     八十九      年      五      月     十九       日
                    行 政 法 院 第 六 庭
                                審 判 長 評  事      徐  樹  海
                                         評  事      林  茂  權
                                         評  事      高  啟  燦
                                         評  事      蔡  進  田
                                         評  事      劉  鑫  楨
右  正  本  證  明  與  原  本  無  異
                                         法院書記官  陳  佩  玲
中    華    民    國     八十九      年      五      月      二十三      日


司法院資訊處製作；財團法人民間司法改革基金會備份。
